【裁判字號】    98,交聲,430
【裁判日期】    980731
【裁判案由】    違反道路交通管理處罰條例聲明異議
【裁判全文】
臺灣新竹地方法院交通事件裁定         98年度交聲字第430號
移送機關    交通部公路總局新竹區監理所新竹市監理站
異  議  人
即受處分人  甲○○
上列異議人即受處分人因違反道路交通管理處罰條例案件，對於
交通部公路總局新竹區監理所新竹市監理站民國98年7 月13日竹
監新四字第裁51-E00000000號裁決書，聲明異議，本院裁定如下
：
    主  文
原處分關於吊扣汽車駕駛執照壹年部分撤銷。
甲○○汽車駕駛人駕駛汽車，經測試檢定酒精濃度超過規定標準
，吊扣小型車普通駕駛執照壹年。
    理  由
一、原處分意旨略以：異議人即受處分人甲○○於民國98年5 月
    8 日晚上10時19分許，駕駛車牌號碼9515-KB 號自小客車，
    行經新竹市○道○路及慈雲路路口，因酒後駕車，經實施酒
    精濃度測試，測試值達每公升0.81毫克超過規定標準，為新
    竹市警察局第二分局埔頂派出所警員陳鴻源以異議人違反道
    路交通管理處罰條例第35條第1 項第1 款規定，填掣竹市警
    交字第E00000000 號舉發違反道路交通管理事件通知單當場
    舉發，交通部公路總局新竹區監理所新竹市監理站並於98年
    7 月13日依道路交通管理處罰條例第35條第1 項第1 款、第
    24 條 第1 項第2 款（原裁決書漏裁第24條第1 項第2 款）
    吊扣異議人駕駛執照1 年，並施以道安講習（酒駕觸犯公共
    危險罪，經臺灣新竹地方法院行事簡易判決處罰金新臺幣【
    下同】70,000元，依行政罰法第26條第1 項規定，行政罰鍰
    免於裁處）。異議人於收受裁決書之後，並於法定期間內聲
    明異議等情，有交通部公路總局新竹區監理所新竹市○○○
    ○○道路交通事件裁決書及送達證書在卷可稽。
二、異議意旨略以：伊於98年5 月8 日在新竹市○道○路與慈雲
    路路口，因酒後駕車，遭員警開單舉發，因為伊以開職業大
    貨車為生活，希望不要吊扣伊賴以維生的工具即職業大貨車
    駕照，改吊扣自小客車駕照，爰依法聲明異議等語。
三、按汽車駕駛人有飲用酒類或其他類似物後其吐氣所含酒精濃
    度超過每公升0.25毫克或血液中酒精濃度超過百分之0.05以
    上者，不得駕車；汽車駕駛人，駕駛汽車經測試檢定有酒精
    濃度超過規定標準者，處15,000元以上60,000元以下罰鍰，
    並當場移置保管該汽車及吊扣其駕駛執照1 年；又汽車駕駛
    人，有第35條第1 項規定之情形者，應接受道路交通安全講
    習；次按汽車駕駛人取得高一級車類之駕駛資格者，應換發
    駕駛執照，並准其駕駛較低級車類之車輛，其規定如下：…
    三、已領有大貨車駕駛執照者，得駕駛小型車、輕型機器腳
    踏車，道路交通管理處罰條例第35條第1 項第1 款、第24條
    第1 項第2 款，道路交通安全規則第114 條第2 款、第61條
    第1 項第3 款分別定有明文。再按汽車駕駛人，因違反本條
    例及道路交通安全規則之規定，受吊銷駕駛執照處分時，吊
    銷其持有各級車類之駕駛執照，為道路交通管理處罰條例第
    68條所明定，而此規定係於94年12月14日修正公布，並於95
    年3 月1 日施行，而修正前之道路交通管理處罰條例第68條
    則係規定「汽車駕駛人，因違反本條例及道路交通安全規則
    之規定，受吊扣或吊銷駕駛執照處分時，吊扣或吊銷其持有
    各級車類之駕駛執照」，其修法意旨，係以「原條文將違規
    駕駛人所持有之各級車類駕駛執照一併吊扣或吊銷，失之過
    酷，影響人民工作及生活甚鉅」為由，而刪除吊扣駕駛人駕
    駛執照時，應吊扣駕駛人持有各級車類駕駛執照之規定（詳
    立法院公報第94卷第70期第136 頁至第138 頁之院會紀錄暨
    修正道路交通管理處罰條例第68條之立法理由），是依現行
    道路交通管理處罰條例，已無得吊扣駕駛人所持有他級駕駛
    執照之依據存在，從而，於為吊扣駕駛人駕駛執照之處分時
    ，自僅得吊扣駕駛人違規時所駕駛該級車類之駕駛執照，以
    限制其繼續駕駛該級車類行駛道路之權利，若駕駛人並無該
    級車類之駕駛執照，或雖曾持有該級車類之駕駛執照，然該
    駕駛執照業經吊銷、吊扣，即無從再執行吊扣該級車類駕駛
    執照之處分（臺灣高等法院暨所屬法院97年法律座談會刑事
    類提案第40號研討結果亦同此見解）。
四、經查：
  (一)本件異議人於上揭時間酒後駕駛系爭自小客車，於行經新竹
    市○道○路與慈雲路路口，為新竹市警察局交通隊第三分隊
    警員陳鴻源攔檢查獲，並經測試其呼氣酒精濃度已達每公升
    0.81毫克，遂遭上開舉發員警以異議人酒後駕車為由，依違
    反道路交通管理處罰條例第35條第1 項第1 款之規定掣單舉
    發，繼經原處分機關依上開條文之規定，裁處異議人吊扣異
    議人駕駛執照1 年，並施以道安講習（酒駕觸犯公共危險罪
    ，經臺灣新竹地方法院刑事簡易判決處罰金70,000元，依行
    政罰法第26條第1 項規定，行政罰鍰免於裁處）等情，有臺
    灣新竹地方法院98年度審竹交簡字第462 號判決、新竹市警
    察局竹市警交字第E00000000 號舉發違反道路交通管理事件
    通知單1 紙及交通部公路總局新竹區監理所新竹市監理站98
    年7 月13日竹監新四字第裁51-E00000000號違反道路交通管
    理事件裁決書1 紙附卷可稽。足認異議人於上述時、地確有
    酒後駕車之情，並經刑事法律處罰在案無訛。
  (二)異議人於本件交通違規時，係有大貨車職業駕駛執照（依道
    路交通安全規則第61條規定得駕駛小型車），而原處分機關
    上開裁決所指應吊扣之異議人駕駛執照，係指吊扣異議人之
    大貨車職業駕駛執照等情，有交通部公路總局新竹區監理所
    新竹市監理站對違反道路交通管理事件受處分人不符裁決聲
    明異議案件移送書在卷可憑（參見本院卷第2 頁背面）。惟
    揆諸前揭說明，異議人既係駕駛自小客車違反道路交通管理
    處罰條例第35條第1 項第1 款之規定，依法即僅能吊扣其小
    型車駕駛執照12個月，並無得吊扣異議人持有他級駕駛執照
    之依據，是原處分機關就裁處吊扣異議人大貨車職業駕駛執
    照12個月之裁罰部分，未考量現行道路交通管理處罰條例第
    68條修正規定與內涵，不得吊扣異議人現尚有效之其他各級
    駕駛執照，仍裁處吊扣異議人「汽車駕駛執照」，且於執行
    時實際吊扣異議人之「大貨車職業駕駛執照」，即有違誤，
    自應由本院撤銷原處分關於吊扣汽車駕駛執照12個月部分，
    並就撤銷部分改諭知如主文第2 項所示之處罰。至於本案情
    形，其執行層面，究應由監理單位於異議人之「大貨車職業
    駕駛執照」上註記自何時起執行該吊扣「小型普通車駕駛」
    1 年之權利？或由監理單位再研究重新製發1 張駕駛執照，
    其內表示已經考領之各級駕照，若於酒醉駕駛之違規時，處
    分內容可顯示吊扣之駕駛執照種類？如在高一級「職業駕駛
    執照」內註記得以辨識駕駛人受處分情形之方法，以達規範
    受處分人1 年內不得駕駛小型普通車之目的，此均屬監理單
    位執行吊扣駕照之技術問題，殊不得以執行之困難，而妨害
    法律之公平性，附此敘明。
五、綜上所述，原處分關於吊扣異議人駕駛執照12個月之處分，
    僅能吊扣異議人之小型普通車駕駛執照，而不得吊扣其僅有
    之大貨車職業駕駛執照，原處分機關未及審酌前開條文修正
    理由，仍循前之見解，裁處吊扣異議人之（大貨車職業）駕
    駛執照12個月之裁罰，即有未洽。從而，異議人提出本件聲
    明異議為有理由，自應由本院將原處分撤銷，自為裁罰如主
    文第2 項所示，以期適法。至於原處分諭知異議人接受道路
    交通安全講習部分，未經異議人聲明異議，本院自無庸為任
    何准駁，附此敘明。
六、據上論斷，應依道路交通管理處罰條例第87條第2 項，道路
    交通案件處理辦法第20條前段，裁定如主文。
中    華    民    國    98    年    7     月    31    日
                  交通法庭  法  官  朱美璘
如不服本裁定，應於裁定送達後5日內向本院提出抗告狀。
中    華    民    國    98    年    7     月    31    日
                            書記官  楊嘉惠


司法院資訊處製作；財團法人民間司法改革基金會備份。
